臺灣花蓮地方法院民事判決　九十一年度訴字第二六四號
　　原　　　告　花蓮縣政府
　　法定代理人　乙○○
　　訴訟代理人　甲○○
　　　　　　　　丙○○
　　被　　　告　薛勝隆即丁○○.
右當事人間請求返還保證金事件，本院判決如左：
    主      文
原告之訴駁回。
訴訟費用由原告負擔。
    事      實
一、原告方面：
  （一）聲明：被告應給付原告新台幣（下同）一百六十三萬五千元，及自本件支付
        命令送達翌日起至清償日止，按年息百分之五計算之利息。
  （二）陳述：緣訴外人連豐水電工程有限公司（下稱連豐公司）於民國（下同〕九
        十年間承攬原告在壽豐國小多功能活動中心新建工程之機電工程，已依雙方
        所簽訂之承攬契約第十七條交付連豐公司為存款人，花蓮區中小企業銀行發
        行之定期存款存單四張，向原告繳交履約保證金，面額共計一百六十三萬五
        千元。嗣連豐公司並未依約履行契約，並於同年七月間通知原告停止營業，
        無法履約。依同契約之第十七條，原告得沒收履約保證金，是原告本即沒收
        前開定期存款存單，惟因聯繫作業疏失，內部承辦人員不明案情即通知連豐
        公司前來領取該存單。被告為連豐公司之負責人，明知原告已沒收該存單作
        為損害賠償金，但仍於同年八月二日到原告處所領取，並旋即前往花蓮區中
        小企業銀行兌領現款，並積極辦理連豐公司之清算程序，並於九十一年三月
        十二日辦理清算完畢。被告就上開利益並無法律上之原因，其經雖原告二次
        催告返還，然仍拒不給付，連豐公司之法人格固已消滅，惟被告本應與連豐
        公司負連帶之債務，並不因之而解免，被告於經原告催告後亦不否認受有不
        當之利益，僅以無力清償為由而拒絕清償，爰請求判決如訴之聲明所示。
  （三）證據：提出花蓮區中小企業銀行定期存款存單影本四張、連豐公司函文及原
        告所發函文影本、分錄轉帳傳票影本為證。
二、被告方面：
  （一）聲明：原告之訴駁回。
  （二）陳述：被告係獨立於連豐公司以外之自然人，二者之權利義務自不得混為一
        談，被告個人未積欠原告債款，亦未對原告作任何保證或背書，原告請求之
        前開債款與被告無關，原告之請求並無理由，爰請求駁回原告之訴。
    理      由
一、原告主張其與連豐公司訂有前開承攬契約，連豐公司曾提供上開定期存款存單予
    原告作為債務不履行之擔保，嗣該存單則經連豐公司領回並兌現，及被告為連豐
    公司之負責人等事實，均為被告所不爭執，堪認為實在。惟依照原告所為陳述及
    其所提出之分錄轉帳傳票影本，其上蓋有「連豐水電工程有限公司」印文，及其
    旁蓋有「丁○○」印文之記載，向原告領取該存款存單之人應為連豐公司，其上
    雖有被告之印文，但客觀上亦僅表示其為連豐公司之負責人而已，尚難僅以被告
    為連豐公司之負責人，即認係被告以自己名義而表示領取。是以，受有領取上開
    存單利益之人應為連豐公司，而非本件被告，從而，原告主張被告為領取上開存
    單之利益取得人，即難採信。
二、綜上，原告依據不當得利之法律關係以提起本訴，請求被告給付如其訴之聲明所
    示，因不能證明本件被告為利益之受取人，即難謂與民法第一百七十九條之規定
    相合，應予駁回。
三、據上論結，原告之訴為無理由，依民事訴訟法第七十八條，判決如主文。
中　　　華　　　民　　　國　　九十一　　年　　 十二　　 月　　　六　　　日
　　　　　　　　　　　　臺灣花蓮地方法院民事庭
~B法　　　官　郝燮戈
右正本證明與原本無異。
如對本判決不服，應於送達後廿日內，向本院提出上訴狀（應抄附繕本）。
~B法院書記官　高明正
中　　　華　　　民　　　國　　九十一　　年　　 十二　　 月　　　六　　　日
